```{r}
library(igraph)
library(curl)
library(tidyjson)
library(dplyr)
library(purrr)
library(tidyverse)
library(Matrix)
library(ggplot2)
```


# Analizando el *ssdeep*

Las funciones *hash* como *MD5*, *SHA256* o otras son útiles si queremos verificar la integridad de un archivo, su principio fundamental es que un pequeño cambio en el archivo (del orden de unos pocos bits) cambia la salida drásticamente.

En nuestro caso si queremos encontrar similitud entre *malware* no podemos usar esas funciones, porque si sabemos con certeza de que cierto archivo es peligroso y tenemos su hash calculado, con cambiar un bit de ese archivo ya no lo podríamos detectar.

Por ello existe el programa *ssdeep*, que permite observar pequeñas diferencias entre archivos calculando el *CTPH* (parecido al *hash*).

## sample1.c
```{c, eval=FALSE}
#include <stdio.h>

void main() {
  printf (“Hello World”);
}
```


## sample2.c
```{c, eval=FALSE}
#include <stdio.h>
int main(int argc, char *argv[]) {
for (int i = 0; i < 100; i++) {

        if (i%2 == 0) {
                i = i + 1;
        }
}
return 0;
}
```

## sample3.c
```{c, eval=FALSE}
#include <stdio.h>

void main() {
  int a = 5;
  printf (“Hello World: %d\n”, a);
}
```

Ahora calculamos y comparamos el *ssdeep* de los tres programas:

```{bash, eval=FALSE}
$ ssdeep -s * > sample_ctph.ssd
$ ssdeep -m sample_ctph.ssd -s *
```

Obtenemos lo siguiente:

```{bash, eval=FALSE}
sample1 matches sample_ctph.ssd:/home/samuel/Documentos/LCC/pruebas/sample1 (100)
sample1 matches sample_ctph.ssd:/home/samuel/Documentos/LCC/pruebas/sample2 (63)
sample1 matches sample_ctph.ssd:/home/samuel/Documentos/LCC/pruebas/sample3 (80)
```

sample1.c es mucho más parecido a sample3.c (en un 80%, mientras que solo un 63% con sample2.c). 

## Analizando los json

Primero cargamos el directorio Android y el dataframe preprocesado.

```{r}
path <- "~/Documentos/LCC/ProyectoVT/Proyecto/Android2/"
nombres_ficheros <- list.files(path)
df <- read_csv("~/Documentos/LCC/ProyectoVT/Proyecto/virusTotal.csv")
#df_deep <- read.csv("~/Documentos/LCC/ProyectoVT/Proyecto/analisis_ssdeep.csv")
```

Para analizar nuestros *json*, desarrollamos primero la siguiente función que para cada archivo saca su *sdeep* y crea un *dataframe*:

```{r}
# Entrada: json
# Salida: dataframe 
get_ssdeep <- function(x) {
  json <- read_json(x)
  res <- json %>% gather_object() %>% filter(name == 'ssdeep') %>% as.data.frame()  
  return (res)
}

# Por cada archivo en la carpeta Android
# coge su ssdeep y los guarda en un dataframe
df_deep <- data.frame()
for (i in nombres_ficheros) {
  df_deep <- rbind(df_deep, get_ssdeep(paste0(path,i)))
}

# Limpia el dataframe
df_deep <- df_deep %>% select(..JSON)
colnames(df_deep) <- ('ssdeep')
```

Leemos los dataframes, *df_deep* contiene los *hashes CTPH*:

```{r, warning=FALSE}


# Coge los virus cuya distancia (parecido)
# en sus ssdeep sea menor que 2
# y los guarda en *indices*
indices <- c()
for (i in 1:nrow(df_deep)) {
  for (j in (i+1):nrow(df_deep)) {
    if ( adist(df_deep[i,], df_deep[j,]) == 1) {
      indices <- c(indices, i,j)
      }
  }
}
```



```{r}
M <- matrix(0, nrow = nrow(df), ncol = nrow(df))

j <- 1
while(j < length(indices)) {
  print(j)
  print(j+1)
  print(indices[j])
  print(indices[j+1])
  M[indices[j],indices[j+1]] <- 1
  j <- j + 2
  
}


G <- graph_from_adjacency_matrix(M, mode = 'undirected')
Isolated = which(degree(G)==0)
G2 = delete.vertices(G, Isolated)
plot(G2, edge.label=rep(1, length(indices)), vertex.color='green', edge.curved = .1, vertex.size=20, vertex.label=indices)
plot(G2)
```







